【裁判字號】    92,易,305
【裁判日期】    920806
【裁判案由】    公共危險
【裁判全文】
臺灣高雄地方法院刑事判決                          九十二年度易字第三五號
    公  訴  人  臺灣高雄地方法院檢察署檢察官
    被      告  甲○○
右列被告因公共危險案件，經檢察官聲請簡易判決處刑（九十一年度偵字第二六七０
六號），本院簡易庭認不宜簡易判決處刑（九十二年度簡字第八七號），移由本院依
通常程序審理，本院判決如左：
    主  文
甲○○失火燒燬現供人使用之住宅，累犯，處有期徒刑參月，如易科罰金，以參佰元
，折算壹日。
    事  實
一、甲○○曾於民國八十八年間因恐嚇案件，經本院八十八年度易字第五０三四號判
    處有期徒四月確定，並於九十年七月十八日執行完畢。猶不知警惕，於高雄市鼓
    山區○○○路五十三巷七號，房內堆放環己酮等膠合劑，其本應注意該環己酮等
    膠合劑為易燃物品，應與火源隔離，竟疏於注意，未將前開裝有環己酮等膠合劑
    鐵罐之蓋子蓋上，致其所點燃之線香引燃前述膠著劑，燒燬現供其與其姐陳秀玲
    共同使用之該住宅二樓。
二、案經高雄市政府警察局鼓山分局報請臺灣高雄地方法院檢察署檢察官偵查起訴。
    理  由
一、訊據被告甲○○對於右揭時、地失火燒燬上開住宅二樓乙節固不否認，惟矢口否
    認有何犯行，辯稱：當時我喝醉酒，我用環己酮膠合劑壓著拜拜的香，不知道為
    何會著火云云，惟查：
  (一)上開犯罪事實，業經告訴人孫志強及證人朱信璋、朱正莒於警訊中陳述明確；且
    被告於本院供陳：「是我和我姐住在一起，起火的時候我不知道」等語（見九十
    二年七月二十一日審判筆錄），且證人陳秀玲之住所亦與被告相同，亦經證人陳
    秀玲於本院九十二年七月二十一日審理述明確，足徵，上開住宅係供被告與其姐
    陳秀玲共同使用，應可認定。
  (二)又上開住宅二樓業經燒燬乙節，亦有警訊卷存現場照八幀可稽。
  (三)再者，警卷卷存高雄市政府消防局九十一年九月三十日火災原因調查報告書之發
    火源研判：「檢視天花板處電路電線，並未發現有短路熔痕，故排除電線起火
    之可能性。．．於起火處櫥內發現一個罐蓋被打開的燒燬鐵罐，對該鐵罐容器
    採樣攜回化驗結果，該燒燬鐵罐容器內裝有含易燃性環己酮等膠合劑；由火場各
    項跡證顯示，本案起火原因以不排除人為因素之可能性較大。」等語，而被告於
    本院訊問時陳稱：「點拜拜的香要驅趕蚊子」等語（見本院九十二年七月十七日
    訊問筆錄），可知本件係因被告點燃線香，因不慎引然蓋子打開之環己酮膠合劑
    鐵罐，造成本件之火災。
  (四)綜上，本件事證明確，被告犯行應堪認定。
二、核被告所為係犯刑法第一百七十三條第二項失火燒燬現供人使用之住宅罪。被告
    於八十八年間因恐嚇案件，經本院八十八年度易字第五０三四號判處有期徒四月
    確定，並於九十年七月十八日執行完畢，有臺灣高等法院被告全國前案紀錄表、
    臺灣高雄地方法院檢察署刑案資料查註紀錄表附卷可稽，其於受有期徒刑之執行
    完畢後，五年內再犯有期徒刑以上之罪，為累犯，應依刑法第四十七條加重其刑
    。爰審酌被告前有賭博、違反麻醉藥品管理條例之前科，有上開臺灣高等法院被
    告全國前案紀錄表、臺灣高雄地方法院檢察署刑案資料查註紀錄表附卷可證，足
    見其素行不佳，又本件所燒燬者為被告與其姐陳秀共同使用之住宅，尚未波及他
    人，及犯後否認犯行等一切情狀，量處如主文所示之刑，並諭知易科罰金折算標
    準，以示懲戒。
三、本件公訴人另認被告之失火延燒至隔壁孫志強所使用之上址五號二樓云云，惟：
  (一)按犯罪事實應依證據認定之，無證據不得推定其犯罪事實；又不能證明被告犯罪
    ，應諭知無罪之判決。刑事訴訟法第一百五十四條及第三百零一條分別定有明文
    。再按刑事訴訟法上所謂認定犯罪事實之證據，係指足以認定被告確有犯罪行為
    之積極證據而言，如未能發現相當證據或證據不足以證明，自不能以推測或擬制
    之方法，以為裁判基礎。而認定不利於被告之事實，須依積極證據，苟積極證據
    不足為不利被告之認定時，即應為有利於被告之認定，更不必有何有利之證據；
    又認定犯罪事實所憑之證據，雖不以直接證據為限，間接證據亦包括在內，然而
    無論直接證據或間接證據，其為訴訟上之證明，須於通常一般之人均不致有所懷
    疑，而得確信其為真實之程度者，始得據為有罪之認定，倘其證明尚未達到此一
    程度，而有合理之懷疑存在而無從使事實審法院得有罪之確信時，即應由法院為
    諭知被告無罪之判決。亦即若證據資料在經驗科學上或論理法則上尚有對被告較
    為有利之存疑，而無從依其他客觀方法排除此項合理之可疑，即不得以此資料作
    為斷罪之基礎，且刑事訴訟制度受「倘有懷疑，即從被告之利益為解釋」、「被
    告應被推定為無罪」之原則所支配，故得為訴訟上之證明者，無論為直接或間接
    證據，須客觀上於一般人均不致有所懷疑而達於確信之程度者，始可據為有罪之
    認定，倘其證明尚未達於「確信」之程度，而有合理可疑存在時，即難據以為被
    告不利認定，換言之，在法律判斷上，即不能為被告有罪之認定。
  (二)又按刑法第一百七十三條第二項規定，所謂之「燒燬」指火力燃燒，喪失物之效
    用而言。經查，本件依上開卷存之火災原因調查報告書之「燃燒後狀況」之(七)記
    載為「觀察鼓山區○○○路五十三巷五號內部，除與鼓山一路五十三巷七號二樓
    前面房間相鄰處之天花板輕微受損外，其餘部分均完無損」等語，足見孫志強所
    使用之上址五號二樓並未喪失其住宅之效用，是依首揭之說明，尚未達到燒燬之
    程度，自難以該罪相繩，此外復查無其他證據足認被告確有公訴人所指之犯行，
    揆諸首揭說明，自屬不能證明被告犯罪，原應為無罪之諭知，惟此部分如成立犯
    罪，則與上開有罪部分有想像競合犯之裁判上一罪關係，爰不另為無罪之諭知。
四、據上論斷，應依刑事訴訟法第二百九十九條第一項前段，刑法第一百七十三條第
    二項、第四十七條、第四十一條第一項，罰金罰鍰提高標準條例第一條第一項前
    段、第二條，判決如主文。
中      華      民      國    九十二    年      八      月      六      日
                                  臺灣高雄地方法院刑事第七庭
                                      法  官  曾吉雄
右正本證明與原本無異。
如不服本判決，應於判決送達後十日內，向本院提出上訴狀。
                                      書記官  唐美玲
中    華    民    國    九十二    年       八      月        六        日
本件論罪科刑法條：
刑法第一百七十三條第二項：
放火燒燬現供人使用之住宅或現有人所在之建築物、礦坑、火車、電車或其他供水、
陸、空公眾運輸之舟、車、航空機者，處無期徒刑或七年以上有期徒刑。
失火燒燬前項之物者，處一年以下有期徒刑、拘役或五百元以下罰金。


司法院資訊處製作；財團法人民間司法改革基金會備份。
